【裁判字號】    97,訴,305
【裁判日期】    970604
【裁判案由】    偽造文書
【裁判全文】
臺灣高雄地方法院刑事判決               97年度訴字第305號
公  訴  人  臺灣高雄地方法院檢察署檢察官
被      告  乙○○
上列被告因偽造文書案件，經檢察官提起公訴（96年度偵字第
15695 號），本院判決如下：
    主  文
乙○○共同行使偽造私文書，足以生損害於他人，處有期徒刑拾
月，減為有期徒刑伍月，如易科罰金，以銀元佰元即新臺幣玖
佰元折算壹日。出賣人為甲○○○，承買人為丁○○之不動產買
賣契約書上偽造之「甲○○○」署押壹枚、偽造之「甲○○○」
印文玖枚（含騎縫章壹枚）、偽造之「甲○○○」印章壹枚，均
沒收。
    事  實
一、乙○○與丁○○、戊○○（戊○○部分業已審結）3 人於民
    國89年11月間某日，聽聞旗山溪之整治計劃已完成高雄縣旗
    山鎮溪洲橋上游地區土地之徵收及疏濬工程，因而推測溪洲
    橋附近之土地即將辦理徵收，而旗山鎮○○○段490 地號約
    5400平方公尺之土地（下稱手巾寮段土地）係位於溪洲橋下
    ，而土地之買賣市價尚低於公告地價，倘政府以公告地價辦
    理土地徵收猶有利可圖，遂由乙○○向該土地之原地主甲○○○以新臺幣（下同）130 萬元之價格洽購，並向甲○○○
    取得身分證、私章、印鑑證明及土地所有權狀，以辦理土地
    過戶手續；嗣乙○○再將手巾寮段土地以540 萬元轉售與丁○○及戊○○，並透過乙○○之介紹向銀行申辦貸款540 萬
    元以籌措土地價款。然渠等得悉在正常程序下，銀行核貸之
    金額實不可能達到該筆土地取得之價款540 萬元，乙○○、
    丁○○、戊○○等3 人為求貸得更高額度之款項，由通曉土
    地貸款業務之乙○○先向其熟識之臺灣土地銀行美濃分行（
    下稱土地銀行）請託，且明知甲○○○未曾與丁○○簽訂不
    動產買賣契約書，而乙○○與甲○○○之實際成交價係130
    萬元，竟未經甲○○○之同意，共同基於偽造印章、偽造印
    文、偽造署押、偽造私文書及行使偽造私文書之犯意聯絡，
    於89年12月16日至90年1 月4 日間某日之某時，在不詳地點
    ，乙○○先委託不知情之不詳姓名年籍人偽造「甲○○○」
    之印章後，蓋用於不動產買賣契約書上，並偽造「甲○○○
    」之署押，再由丁○○於承買人處簽名、蓋章，共同偽造買
    賣雙方分別為甲○○○及丁○○，而總價款為700 萬元之不
    動產買賣契約書（下稱系爭契約書）；嗣乙○○、丁○○及
    戊○○於89年12月11日間，推由戊○○持之向土地銀行申請
    土地擔保抵押貸款而行使之，致土地銀行以該筆手巾寮段土
    地確由丁○○向原地主甲○○○以700 萬元之價格成交，且
    目前係供農業使用，交通便利，非屬浮覆地，而同意撥款49
    0 萬元，足生損害於甲○○○及土地銀行對審核土地擔保抵
    押貸款稽核之正確性。嗣土地銀行因該貸款僅繳付14期利息
    後即停止繳息，經向本院聲請強制執行拍賣，並進行勘查鑑
    價，始知該手巾寮段土地實際位於旗山鎮溪洲大橋下方且早
    已流失成為行水區（此部分檢察官認並未構成詐欺取財罪，
    惟因與行使偽造文書部分有牽連關係，爰不另為不起訴處分
    ）。
二、案經法務部調查局高雄縣調查站移送臺灣高雄地方法院檢察
    署檢察官偵查起訴。
    理  由
甲、證據能力部分
一、被告以外之人於審判外之陳述，雖不符前4 條之規定，而經
    當事人於審判程序同意作為證據，法院審酌該言詞陳述或書
    面陳述作成時之情況，認為適當者，亦得為證據。當事人、
    代理人或辯護人於法院調查證據時，知有第159 條第1 項不
    得為證據之情形，而未於言詞辯論終結前聲明異議，視為有
    前項之同意刑事訴訟法第159 條之5 定有明文。
二、本件被告犯罪事實之證據方法，均詳如起訴書所引之證據：
    (一)被告乙○○於調查中、同案被告丁○○及戊○○於調查中
      與偵查中之供述；(二)證人甲○○○於調查、偵查中之證述
      ；(三)被告與同案被告丁○○、戊○○向土地銀行申請土地
      擔保抵押貸款時之相關資料及系爭契約書1 份；(四)丁○○
      之帳號000000000000號帳戶歷史交易明細查詢及存摺類存
      款憑條；(五)環嘉不動產鑑定有限公司鑑估報告書等，被告
      同意列入證據方法（見本院訴字卷【下稱本院卷】第87頁
      至第88頁），是本院審酌該言詞陳述或書面陳述作成時之
      情況，且作成之形式均無瑕疵，復與待證事實具有關聯性
      等情況，均認為適當，自得採為證據。
乙、實體部分
一、訊據被告乙○○固不否認有投資本件手巾寮段土地及以該筆
    土地為擔保向土地銀行貸款等事實，惟矢口否認有何與同案
    被告丁○○、戊○○共同偽造系爭契約書並持以行使之事實
    ，辯稱：僅介紹被告丁○○向土地銀行貸款，後來的事情就
    沒有參與，也不知有系爭合約書；伊未向甲○○○拿印章，
    僅在辦理過戶時，由代書在甲○○○的先生面前全部蓋用完
    畢然後還給他，代書所蓋用的資料只有針對土地過戶、登記
    的部分，並沒有蓋用私契，後來也沒有再向甲○○○拿過任
    何印章等語。惟查：
  (一)前揭事實欄所載時、地，被告乙○○以130 萬元自證人甲○○○購得手巾寮段土地，再以540 萬元轉售同案被告丁○○
    與戊○○，將土地自證人甲○○○名下移轉登記於同案被告
    丁○○，並由被告介紹同案被告丁○○與戊○○，以手巾寮
    段土地為擔保向土地銀行申請核准貸款490 萬元，及嗣後因
    該貸款停止繳息而遭拍賣，及係屬浮覆地等情，為被告所不
    爭執，亦與同案被告丁○○、被告戊○○、證人甲○○○於
    調查、偵查中所述相符（見偵一卷第81頁至第84頁、第94頁
    至第96頁，偵二卷第4 頁至第5 頁），及向土地銀行申請手
    巾寮段土地擔保抵押貸款時之相關資料，丁○○之帳號0000
    00000000號帳戶歷史交易明細查詢及存摺類存款憑條等在卷
    為憑（見偵一卷第7 頁至第45頁），至系爭契約書末頁上承
    買人「丁○○」之簽名，確係同案被告丁○○本人所親簽，
    亦為同案被告丁○○所自承，核與同案被告戊○○所述相符
    ，及系爭契約書在卷足稽（見本院卷第30頁至第32頁、偵一
    卷第34頁），均堪信為真實。
  (二)系爭契約書確係被告與同案被告丁○○、戊○○共同偽造與
    行使之情，業據本件手巾寮段土地之原出賣人即證人甲○○○於調查中證稱：系爭契約書伊未見過，其上「甲○○○」
    之簽名並非伊所簽等語（見偵一卷第94頁至第96頁），及於
    偵查中結證稱：沒有授權乙○○代刻印章，土地過完戶後，
    乙○○就再也沒有找過伊等語（見偵二卷第4 頁至第5 頁）
    ，核與同案被告戊○○於偵查中結證稱：簽立系爭契約書時
    證人甲○○○不在場，出賣人欄是由乙○○代簽「甲○○○
    」，丁○○簽約當時，契約書之買賣價格、日期、條件等均
    已填載完成，並非空白；整件貸款送件過程，均由乙○○指
    導伊送件的等語（見偵二卷第19頁至第20頁），及同案被告
    丁○○於調查中所述：伊與戊○○以540 萬元向乙○○購地
    ，系爭契約書是乙○○事先將內容填妥後交給伊簽章的無誤
    ，並未親自與甲○○○協議訂約，且乙○○跟伊商量要將土
    地價金抬高為700 萬元，增加交易價值後，以利向銀行多貸
    款項，系爭契約書完全由乙○○主導等語（見偵一卷第82頁
    至第84頁）均相符合。且被告亦供稱：伊協助丁○○向土地
    銀行辦理貸款手續，伊因從事貸款仲介業務，與經理盧福松
    經常有業務上之接觸，本件貸款預計向土地銀行貸款54 0
    萬，但只核准490 萬，伊有向盧福松請託等語（見偵一卷第
    67頁至第69頁），自足認被告於本件貸款案中，扮演重要指
    導角色，同案被告丁○○、戊○○均受其指示進行相關貸款
    手續，而系爭契約書上之內容虛偽不實，且未經證人甲○○○之授權，係由被告先行偽造「甲○○○」之印章並偽造系
    爭契約書上「甲○○○」之印文及簽名，再由同案被告丁○○於承買人處簽名、蓋章，隨後交與戊○○持向土地銀行辦
    理土地貸款等情俱屬真實，堪可採信。
  (三)被告雖自始均以不知有系爭合約書等語置辯，惟其先於調查
    中及偵查中均陳稱：確實係由伊協助辦理貸款的等語（見偵
    一卷第67至第69頁、第128 頁），嗣於本院中則供陳：伊僅
    協助送件到銀行，後來被通知補件等情形伊完全不知情等語
    （見本院卷第30頁至第31頁），其先後所為不一致、避重就
    輕之供詞，已令人存疑。復證人即土地銀行經理蘇生加於偵
    查中結證稱：土地貸款係以買賣價之7 成或土地評估價之9
    成，孰低者為貸款額度，本件評估價係550 萬元，買賣價是
    700 萬元，故貸款係依成交價之9 成即490 萬元貸放等語（
    見偵一卷第147 頁至第148 頁）明確。而被告自承從事貸款
    仲介業務、自己公司的貸款均自己處理，對貸款業務熟悉（
    見偵一卷第67頁至第69頁、本院卷第30頁至第31頁），對於
    一般貸款之貸放額度需在成交價7 成以內等重要情節必有所
    認識（蓋一般貸款之申請人最關心之內容必然包含額度、利
    率等，被告乙○○既熟悉此業，自不得諉為不知），而本件
    係攸關被告自己能取得多少價款之貸放案件，其亦自承預計
    以價款540 萬元全額貸得（見偵一卷第68頁背面），其焉有
    僅止於介紹送件而未積極介入貸款細節之理？復其明知貸款
    如欲超過土地價款之7 成，必然需透過特別之方法例如虛報
    成交價等方式方能達成。復參以同案被告丁○○於偵查中亦
    結證稱：由於乙○○熟悉土地買賣，送件過程都是乙○○指
    導戊○○送件等語（見偵二卷第13頁），被告於偵查中供稱
    ：因伊知丁○○並無540 萬元資金，而伊與金融單位熟悉，
    可由伊協助丁○○向土地銀行辦理貸款，然因丁○○在臺東
    工作，便偕同戊○○向土地銀行辦理貸款申請及補件；因從
    事貸款仲介業務，時常替人代辦銀行貸款業務，故與土地銀
    行前經理盧福松往來密切，且原本預計要向土地銀行貸款54
    0 萬，結果僅核貸490 萬，伊有拜託盧福松能否提高核貸金
    額等語（見偵一卷第65頁至第69頁），暨前揭(一)、(二)之說明
    ，均足徵被告所為前開僅係介紹貸款，對於系爭契約書並不
    知情之辯解，均與事實相悖，諉無足採。
  (四)至同案被告丁○○雖於偵審中均供稱：伊簽約時，系爭契約
    書係空白的等語。惟其於調查中已自白犯行業如前(二)所述，
    復亦自承其於調查中所為陳述均係出自其自由意志而為（見
    本院卷第31頁），其於自白後，於偵查中結證稱：簽系爭契
    約書時，乙○○、戊○○均在場，但整份契約都是空白的等
    語（見偵二卷第13頁），至本院準備程序中先稱：偽造文書
    部分伊不清楚，當時伊在臺東開怪手，是戊○○說寫錯了，
    再拿1 張說要買賣的空白合約書，去山上騙伊簽名等語；嗣
    又改稱：戊○○說是要辦理貸款用的，因為之前的寫錯了要
    重新寫過等語；隨即再改稱：戊○○說合約書寫錯要重新寫
    1 張，並未說是要辦貸款用的等語（見本院卷第31頁，同案
    被告丁○○此部分陳述，雖非以證人身分接受交互詰問且未
    經具結，惟因此部分係在彈劾其於偵查中所為證述之證明力
    ，而非作為認定犯罪事實之依據，尚無違相關證據法則），
    其於同一準備程序中所陳即反覆不一，更遑認其所述又與調
    查、偵查中所言均迥異，亦難以採信。復衡情簽定契約係影
    響當事人之權利義務關係，簽約之舉必當慎重為之，被告與
    同案被告丁○○之買賣契約既已協議製作完成，當無再另行
    簽約之理，合夥人戊○○任意取一空白買賣合約書要求同案
    被告丁○○簽名，其不加細究即予簽名，已與常情有違；甚
    且同案被告戊○○與丁○○利害相同，亦無隱暪被告丁○○
    獨自承擔偽造文書責任之必要，加之前開(一)、(二)之說明，同
    案被告丁○○所為供述顯係事後飾卸之詞，諉無足採。
  (五)又同案被告戊○○於調查中陳稱：伊將空白合約書給丁○○
    簽名後，再交給其好友鍾福壽（已歿）無條件代偽造等語（
    見偵一卷第62頁至第63頁），於本院審理中則稱：當時確實
    拿空白合約書給丁○○簽名，當時他（鍾福壽）說是要報給
    銀行的隨便寫沒有關係等語（見本院卷第30頁）。惟查，本
    件係調查局於95年9 月8 日先行約談被告乙○○、被告丁○○之後，始知悉同案被告戊○○，並於95年9 月15日方約談
    同案被告戊○○，在被告乙○○2 人遭約談後，同案被告戊○○遭約談之前，渠等3 人不無串證並將責任推給已歿之鍾
    福壽之可能，且同案被告戊○○雖於調查中為前開供述，惟
    於偵查中，檢察官告以關於得拒絕作證之事由及證人之處罰
    ，並令其以證人身分具結及朗讀結文後，同案被告戊○○始
    自白其與被告與同案被告丁○○之犯行綦詳，一如前(二)所述
    ，亦均核與同案被告丁○○於調查中之供陳一致，俱屬真實
    ；復衡情一般人若無相當利益，應不致自願為他人擔負偽造
    文書之罪責；又若如同案被告戊○○所言，其友人鍾福壽表
    示要報給銀行的隨便寫沒有關係等語，則鍾福壽大可以口頭
    指導戊○○如何偽造即可，何需大費周章地先由戊○○將空
    白契約書拿給同案被告丁○○簽名（若配合同案被告丁○○
    之說法，係拿到臺東山上給同案被告丁○○簽名）後，再為
    戊○○偽造證人甲○○○之印章並持以蓋用以完成偽造之文
    書？況且本件已有熟悉貸款業務之被告在旁指導，已如前述
    ，且貸款結果如何又與被告之利益息息相關，同案被告戊○○自無捨被告而向與本貸款無關之鍾福壽求助之理，是均顯
    與常情不符。足認同案被告戊○○於偵查中所為之證述核與
    事實相符，而其於調查中、本院審理中之供陳，均係迴護被
    告之詞，礙難採信。
  (六)被告雖辯稱不知系爭契約書上證人甲○○○之印文係由何人
    所刻，惟本件手巾寮段土地之原出賣人即證人甲○○○於調
    查中證稱：當時係乙○○向伊收取身分證件、印章、印鑑證
    明、土地所有權狀等，表示要找土地代書幫忙辦過戶手續，
    只見過代書一次面，系爭契約書伊未見過，其上「甲○○○
    」之簽名並非伊所簽等語（見偵一卷第94頁至第96頁），復
    於偵查中結證稱：印章非伊所刻，簽名非伊所為，當初只有
    口頭約定，並到乙○○指定之代書事務所辦理過戶事宜，沒
    有授權乙○○代刻印章，土地過完戶後，乙○○就再也沒有
    找過伊等語（見偵二卷第4 頁至第5 頁），於本院審理中結
    證稱：伊只有一顆印章，就是印鑑證明那個，代書有拿伊的
    印鑑章去用，用完就還了等語（見本院卷第115 頁），復將
    本院所調取本件證人甲○○○將手巾寮段土地移轉登記予被
    告丁○○之土地登記申請資料及印鑑證明等文件上所蓋用之
    「甲○○○」印文，與系爭契約書上所蓋用之「甲○○○」
    印文相互比對，二者之字型、樣式、大小及缺角處均不同，
    此亦有前開系爭契約書、土地登記申請書、土地買賣所有權
    移轉契約書、證人甲○○○印鑑證明等影本在卷足稽（見偵
    一卷第34頁、本院卷第51頁至第53頁），復系爭契約書上之
    內容均事先由被告事先填好，且全部偽造過程均係由被告所
    主導，業如前述，應認系爭契約書上所蓋用之「甲○○○」
    印文，係經被告先盜刻「甲○○○」之印章後，再持以蓋用
    無訛。
  (七)綜上，系爭契約書之製作未經證人甲○○○之授權，且內容
    虛偽不實，其上之內容及「甲○○○」之印章、印文係由被
    告先行偽造完成，再偽造「甲○○○」之署押，及由同案被
    告丁○○於承買人處簽名、蓋章後，交與同案被告戊○○持
    向土地銀行辦理貸款等情俱屬真實。此外，被告於本院審理
    中請求傳訊辦理手巾寮段土地移轉手續之代書陳惠華，證明
    其並未持有或盜用證人甲○○○之印章等情，惟前揭系爭契
    約書上之印章與移轉過戶登記所用之印章並非相同，已如前
    述，本件事證已臻明確，已無傳訊前開證人之必要。又被告
    於本院審理中陳稱：伊除支付130 萬元土地價款予證人甲○○○外，尚支付介紹人差價200 萬元，實際支出成本為330
    萬元，不能僅因本件賺很多錢就認定伊有罪，且本件不是假
    買賣等語，惟被告取得本件手巾寮段土地之成本及獲利，或
    其交易過程是否為真，尚與本件偽造文書之犯行成立與否無
    涉，爰不予逐一論述，均附此敘明。從而，本件罪證明確，
    被告確有本案之犯行，洵堪認定，自應依法論科。
三、按刑法第210 條之偽造文書罪，係以無製作權之人冒用他人
    名義製作該文書，且該文書對於他人或公眾有致生損害之虞
    為其構成要件。是若立有買賣契約屬實，則被告另寫一張，
    此項另寫之契紙，其內容既與原契相同，則對於被冒用名義
    人及公眾不致發生何種損害，即與偽造私文書罪構成要件不
    合，此有最高法院29年上第1165號判例意旨可參。是無製作
    權人所製作之文書內容若屬真實，則因不致發生任何損害，
    與偽造文書之構成要件不合，而不成立該罪；依其反面解釋
    ，如無製作權人所製作之文書與真實不符，即對於他人或公
    眾有致生損害之虞，仍無解於偽造文書罪之成立。本件被告
    與證人甲○○○間雖立有土地買賣契約，姑且不論被告是否
    保有指定登記名義人之權利，惟其內容應僅限於證人甲○○○與被告間所成立之買賣總價130 萬元之交易內容，若其得
    未經證人甲○○○之同意，製作與實際交易內容不符之系爭
    契約書，而使原本買賣交易之權利義務內容及該文書所表彰
    之市場交易價值等意義已與真實不符，難謂對於證人甲○○○及持向行使之土地銀行無致生損害之虞，而無解於偽造文
    書之罪責。又若偽造文書後，行使該文書之影本，其作用與
    原本相同，偽造私文書後，持以行使其影本，偽造之低度行
    為為高度之行使行為所吸收，應論以行使偽造私文書罪，此
    亦有最高法院70年臺上第1107號判例意旨參照。從而，被告
    與同案被告丁○○、戊○○共同未經甲○○○之同意，偽造
    內容不實之系爭契約書並持其影本而行使之，足以生損害於
    甲○○○、土地銀行審核貸款核發正確性之風險，而該當刑
    法第210 條之偽造文書及行使偽造文書罪責。
四、被告行為後，刑法及刑法施行法業於95年7 月1 日修正施行
    ，參酌最高法院95年5 月23日刑事庭第8 次會議決議、95年
    11月7 日95年度第21次刑事庭會議決議意旨，應適用新刑法
    第2 條第1 項之規定，為「從舊從輕」之比較。另於比較時
    應就罪刑有關之共犯、未遂犯、想像競合犯、牽連犯、連續
    犯、結合犯，以及累犯加重、自首減輕暨其他法定加減原因
    （如身分加減）與加減比例等一切情形，本於統一性及整體
    性原則，綜其全部罪刑之結果而為比較；又如新舊法處罰之
    輕重相同、法理或審酌標準見解之明文化、純文字之修正等
    ，即無比較適用之問題，非此條所指之法律有變更，即無本
    條之適用，應依一般法律適用原則，適用裁判時法；又如逕
    行適用行為時法，因結果並無不同，對判決不生影響，上訴
    審毋庸撤銷改判。是本院審酌：
  (一)法定貨幣單位部分：被告行為後，刑法施行法增訂第1 條之
    1 ，其立法目的，在於考量新修正之刑法施行後，不再適用
    「現行法規所定貨幣單位折算新臺幣條例」，為使罰金數額
    趨於一致，避免衍生新舊法比較適用問題，以緩和實務適用
    法律之衝擊，於不變動罰金數額之前提下，所為之規定。是
    以上開規定具有準據法之性質，不論行為人之行為係在刑法
    修正施行前或施行後，關於罰金之貨幣單位，一律為新臺幣
    。
  (二)易科罰金部分：被告行為後，罰金罰鍰提高標準條例第2 條
    業已刪除，而刑法第41條第1 項前段關於易科罰金之折算標
    準已由舊法之銀元100 元、200 元、300 元修正為新臺幣1,
    000 元、2,000 元、3,000 元，因屬科刑規範事項之變更，
    其折算標準為裁判時所應諭知，自有就新舊法規定比較之必
    要，經比較新舊法結果，以被告行為時之舊法較為有利於被
    告。
  (三)共同正犯部分：刑法第28條將「實施」修正為「實行」，新
    舊法之共同正犯範圍因此而有變動，自屬犯罪後法律有變更
    （最高法院96年度臺上字第934 號判決參照），惟參照修正
    理由之說明，本案被告之犯罪行為，依新舊法，均成立共同
    正犯，適用新法並無較有利於被告。
  (四)綜合上述修正前、後之比較結果，應適用較有利之被告行為
    時之法律，即修正前刑法之相關規定，予以論處。
五、核被告乙○○所為，均係犯刑法第216 條、第210 條之行使
    偽造私文書罪、第217 條第1 項之偽造署押罪、偽造印章罪
    、偽造印文罪。被告與同案被告丁○○、戊○○間，就前開
    偽造署押、偽造私文書、行使偽造私文書3 罪，有犯意聯絡
    及行為分擔，均應論以共同正犯。又被告乙○○偽造「甲○○○」之印章、印文，及與同案被告丁○○、戊○○等人共
    同偽造「甲○○○」署押之行為，為偽造私文書之階段行為
    ；其偽造後復持以行使，偽造私文書之低度行為，為行使之
    高度行為所吸收，均不另論罪。爰審酌被告不思正常途徑獲
    得財富，欲利用本無價值之浮覆地可能將因公有徵收而投機
    取巧獲利，復憑藉其與銀行間之熟絡人脈，為求得超出土地
    價值之高額貸款，致為本件犯行，造成對甲○○○本人、土
    地銀行對審核土地擔保抵押貸款稽核之正確性等風險，實有
    可議，且其犯後猶飾詞卸責，毫無悔意，本應從重量刑；惟
    參酌被告於5 年內並無前科，此有其臺灣高等法院被告全國
    前案紀錄表在卷可參，素行尚非不良，並綜合考量被告乙○○係國小畢業、職業商、家境小康（見偵一卷第65頁教育程
    度欄、職業欄及家庭經濟狀況欄之記載），及其上開犯罪情
    節等相關情狀，量處如主文所示之刑，以資儆懲。
六、再按「中華民國96年罪犯減刑條例」業經總統於96年7 月4
    日公布，同年7 月16日施行，本件被告犯罪時間係在96年4
    月24日以前，且其所犯罪名與宣告刑，經核符該條例第2條
    第3 款規定，並無第3 條所列不予減刑之情形，本件即應依
    同條例第7 條規定，減輕其刑，並於判決主文同時諭知其宣
    告刑及減得之刑，又本件被告所犯係最重本刑5 年以下有期
    徒刑以下之刑之罪，且經減刑後為6 月以下有期徒刑，應依
    同條例第9 條之規定，併諭知如主文所示易科罰金折算之標
    準。
七、沒收部分：按偽造之印章、印文、署押，不問屬於犯人與否
    ，沒收之，刑法第219 條定有明文，此規定係屬刑法第38條
    之特別規定，且係強制規定，是偽造之印章，亦在必應沒收
    之列，該印章如屬存在，縱未經搜獲，既不能證明已不存在
    ，仍不得不為沒收之宣告；又被告因行使偽造私文書，其偽
    造他人之印章、署押，及蓋用偽印文於系爭契約書上，係屬
    偽造私文書行為之一部，不另構成偽造印章、印文、署押之
    罪，該偽造之私文書，雖經交付他人所有，而其中所蓋之偽
    印文、偽造之署押，依刑法第219 條之規定，仍應予以沒收
    ，亦有最高法院25年上第6620號、51年台上第1134號、48年
    台上第1137號、44年台上第864 號判例意旨可參。此外，共
    同正犯因相互間利用他人之行為，以遂行其犯意之實現，本
    於責任共同之原則，有關沒收部分，對於共犯間供犯罪所用
    之物，自均應為沒收之諭知。是本件被告所偽造之「甲○○○」印章1 枚、並在系爭契約書上蓋用「甲○○○」之偽印
    文9 枚（含騎縫章1 枚），及與同案被告丁○○、戊○○所
    共同偽造之「甲○○○」署押1 枚，依刑法第219 條之規定
    暨前開判例意旨，應予以宣告沒收；至被告與同案被告丁○○、戊○○所共同偽造之系爭契約書，雖係犯本件偽造私文
    書所得、行使偽造私文書所用之物，惟業經同案被告戊○○
    持向土地銀行辦理抵押貸款，系爭契約書已屬土地銀行所有
    ，爰不予宣告沒收，附此敘明。
八、本件同案被告戊○○部分業經審結，至同案被告丁○○因工
    作長期滯留國外，待其回國後續審。
據上論斷，應依刑事訴訟法第299 條第1 項前段，刑法第2 條第
1 項前段、第216 條、第210 條、第219 條，修正前刑法第28條
、第41條第1 項前段，廢止前罰金罰鍰提高標準條例第2 條，中
華民國九十六年罪犯減刑條例第2 條第1 項第3 款、第7 條、第
9 條，判決如主文。
本案經檢察官丙○○到庭執行職務。
中    華    民    國    97    年    6     月    4    日
              刑事第二庭  審判長法  官  簡志瑩
                                法  官  錢衍蓁
                                法  官  呂明燕
以上正本證明與原本無異。
如不服本判決應於收受本判決後10日內向本院提出上訴書狀，並
應敘述具體理由，如未敘述上訴理由者，應於上訴期間屆滿後20
日內補提理由書狀於本院（均須按他造當事人之人數附繕本）「
切勿逕送上級法院」。
中    華    民    國    97    年    6     月    4    日
                                書記官  陳瓊芳
附錄本判決論罪之法條：
中華民國刑法第210條
偽造、變造私文書，足以生損害於公眾或他人者，處 5 年以下有
期徒刑。
中華民國刑法第216條
行使第 210 條至第 215 條之文書者，依偽造、變造文書或登載
不實事項或使登載不實事項之規定處斷。


司法院資訊處製作；財團法人民間司法改革基金會備份。
